臺灣高等法院刑事裁定
109年度上訴字第774號
上  訴  人  臺灣臺北地方檢察署檢察官
上  訴  人  
即  被  告  馬國棟


選任辯護人  吳于安律師
            李明峰律師
上  訴  人
即  被  告  顏子恩  




選任辯護人  温思廣律師
上  訴  人  
即  被  告  侯朝斌


選任辯護人  陳介安律師
            鄭嘉欣律師
上  訴  人  
即  被  告  吳翊銘


選任辯護人  陳崇光律師
            陳以敦律師                    
上  訴  人  
即  被  告  紀炳場


選任辯護人  陳以敦律師
            林淑娟律師
            王倢拓律師
上  訴  人  
即  被  告  陳宏洲


選任辯護人  朱子慶律師
            林詠善律師
            江沁澤律師
上  訴  人  
即  被  告  莊琦良


選任辯護人  邱群傑律師
            陳介安律師
            鄭嘉欣律師
被      告  林崇成


選任辯護人  林俊儀律師
            葉恕宏律師
            洪士傑律師
被      告  黃榮賢


選任辯護人  陳崇光律師
            陳以敦律師
上列被告因貪污治罪條例等案件，前經限制出境、出海，本院裁
定如下：
    主  文
馬國棟、顏子恩、侯朝斌、吳翊銘、紀炳場、陳宏洲、莊琦良、
林崇成、黃榮賢自民國壹佰壹拾壹年參月拾壹日起延長限制出境
、出海捌月。
    理  由
一、按「被告犯罪嫌疑重大，而有下列各款情形之一者，必要時
    檢察官或法官得逕行限制出境、出海。但所犯係最重本刑為
    拘役或專科罰金之案件，不得逕行限制之：一、無一定之住
    、居所者。二、有相當理由足認有逃亡之虞者。三、有相當
    理由足認有湮滅、偽造、變造證據或勾串共犯或證人之虞者
    」、「審判中限制出境、出海每次不得逾八月，犯最重本刑
    為有期徒刑十年以下之罪者，累計不得逾五年；其餘之罪，
    累計不得逾十年」，刑事訴訟法第93條之2第1項、第93條之
    3第2項後段分別定有明文。
二、上訴人即被告（下稱被告）馬國棟、顏子恩、侯朝斌、吳翊
    銘、紀炳場、陳宏洲、莊琦良、林崇成、黃榮賢因貪污治罪
    條例等案件，前經原審於民國108年1月30日（被告林崇成、
    紀炳場、陳宏洲、馬國棟、顏子恩、侯朝斌、吳翊銘、黃榮
    賢）、108年8月16日（被告莊琦良）限制出境、出海。原審
    判決後，檢察官及被告等不服提起上訴，經本院認為犯罪嫌
    疑重大，有刑事訴訟法第93條之2第1項第2款之事由，且有
    限制出境、出海之必要，於109年3月10日裁定自109年3月11
    日起限制出境、出海8月（本院卷三第19-27頁），復於109
    年11月6日裁定自109年11月11日起限制出境、出海8月（本
    院卷四第11至21頁）。又於110年7月6日裁定自110年7月11
    日起限制出境、出海8月（本院卷四第480至490頁）。
三、茲前開期間將於111年3月10日屆滿，本院審核相關卷證，並
    給予被告等之辯護人以書狀陳述意見之機會後，被告顏子恩
    表示沒有意見等語；被告馬國棟之辯護人表示被告馬國棟在
    國內有穩定住居所，目前為止每次開庭及先前派出所報到都
    有遵期履行，未曾遲到或未到，而且其現在尚有太太需扶養
    照顧，膝蓋不好不良於行，也沒有國外護照，更不具獨立在
    國外生活的能力，被告馬國棟顯無逃亡出境之虞，不符合刑
    事訴訟法第93條之2之法定要件等語；被告侯朝斌及莊琦良
    之辯護人均表示沒有意見，請依法審酌等語；被告紀炳場之
    辯護人表示被告紀炳場家人及工作都在臺灣，在第一、二審
    都有到庭配合審理，沒有逃亡國外的可能，應無限制出境出
    海的必要等語；被告吳翊銘、黃榮賢、陳宏洲之辯護人均表
    示請依法審酌等語；被告林崇成之辯護人表示原審判決諭知
    被告林崇成無罪，被告林崇成無外國護照、無外國生活能力
    ，且其開庭都遵期到庭，家裡有妻兒需要扶養，被告林崇成
    原審無罪且已復職，應無逃亡之虞，請依刑事訴訟法第93條
    第2項認定無限制出境出海的必要並依同法第93條之4規定解
    除限制出境出海等語，有本院111年3月3日訊問筆錄在卷可
    佐。　　　
四、查被告馬國棟、顏子恩、侯朝斌、吳翊銘、紀炳場、陳宏洲
    、莊琦良部分，審酌原判決判處被告馬國棟、顏子恩、侯朝
    斌、吳翊銘、紀炳場、陳宏洲、莊琦良之如附件所示之罪刑
    ，而上開罪刑之法定刑為「處無期徒刑或10年以上有期徒刑
    ，得併科新台幣1億元以下罰金」、「有調查、追訴或審判
    職務之人員，犯第4條第1項第5款或第5條第1項第3款之罪者
    ，加重其刑至二分之一。」之罪刑，堪認被告馬國棟、顏子
    恩、侯朝斌、吳翊銘、紀炳場、陳宏洲、莊琦良犯罪嫌疑重
    大，均屬重罪，且遭判重刑均常伴有逃亡之高度可能，被告
    馬國棟、顏子恩、侯朝斌、吳翊銘、紀炳場、陳宏洲、莊琦
    良既經原審認定為有罪，且判處上開須入監服刑之刑度，然
    非無因此啟動逃亡境外、脫免刑責之動機，有刑事訴訟法第
    93條之2第1項第2款之「相當理由足認有逃亡之虞者」之情
    形，為確保日後審理及執行程序之順利進行，有對被告紀炳
    場、陳宏洲、馬國棟、顏子恩、侯朝斌、吳翊銘、莊琦良限
    制出境、出海之必要，且無新增事由足認被告等前開限制出
    境、出海原因已不存在；被告林崇成部分，業經檢察官起訴
    認係犯刑法第132條第1項洩漏關於國防以外之秘密罪、同法
    第216條、第213條行使公務員登載不實文書罪及同法第231
    條第2項、第1項前段公務員包庇他人犯圖利媒介性交罪及貪
    污治罪條例第4條第1項第5款之違背職務收受賄賂罪等罪嫌
    ；被告黃榮賢部分認係犯刑法第231條第2項、第1項前段公
    務員包庇他人犯圖利媒介性交罪及貪污治罪條例第4條第1項
    第5款之違背職務收受賄賂罪等罪嫌，是被告林崇成、黃榮
    賢部分雖經原審判決無罪，惟經檢察官提起上訴，而上開罪
    刑之法定刑為「處無期徒刑或10年以上有期徒刑，得併科新
    台幣1億元以下罰金」、「有調查、追訴或審判職務之人員
    ，犯第4條第1項第5款或第5條第1項第3款之罪者，加重其刑
    至二分之一。」之罪刑，堪認被告林崇成、黃榮賢仍有犯罪
    嫌疑重大，均屬重罪，且如經判處重刑均常伴有逃亡之高度
    可能，然非無因此啟動逃亡境外、脫免刑責之動機，有刑事
    訴訟法第93條之2第1項第2款之「相當理由足認有逃亡之虞
    者」之情形，為確保日後審理及執行程序之順利進行，仍有
    對被告林崇成、黃榮賢等人之居住、遷徙自由為較低度之限
    制。是為確保後續審理或執行之順利進行，基於國家司法權
    有效行使之公益考量、被告居住及遷徙自由權受限制之程度
    ，並考量本案犯罪情節，就目的與手段依比例原則權衡後，
    認依目前訴訟進度，仍有繼續對被告等施以限制出境、出海
    強制處分之必要。綜合上情，認被告等原限制出境、出海之
    原因及必要性俱仍存在，有繼續限制出境、出海之必要。
五、據上論斷，依刑事訴訟法第93條之2第1項第2款、第93條之3
    第2項後段，裁定如主文。
中　　華　　民　　國　　111 　年　　3 　　月　　7 　　日
　　　　　　        刑事第七庭  審判長法　官  孫惠琳
　　　　　　　　　　　　　　　　　　  法　官  張育彰　　
　　　　　　　　　　　　　　　　　　  法　官  王惟琪
以上正本證明與原本無異。
如不服本裁定，應於收受送達後五日內向本院提出抗告狀。
                                      書記官  陳怡君
中　　華　　民　　國　　111 　年　　3 　　月　　8 　　日
附件：
一、馬國棟部分：
馬國棟共同犯貪污治罪條例之有調查職務之人員違背職務收受賄
賂罪，處有期徒刑拾參年，併科罰金新臺幣伍拾萬元，罰金如易
服勞役，以新臺幣參仟元折算壹日，褫奪公權陸年。
馬國棟之犯罪所得新臺幣伍拾捌萬元沒收之，於全部或一部不能
沒收或不宜執行沒收時，追徵其價額。

二、顏子恩部分：
顏子恩共同犯貪污治罪條例之有調查職務之人員對於職務上之行
為收受賄賂罪，處有期徒刑捌年，併科罰金新臺幣貳拾萬元，罰
金如易服勞役，以新臺幣參仟元折算壹日，褫奪公權伍年。
顏子恩之犯罪所得新臺幣貳拾貳萬伍仟元沒收之，於全部或一部
不能沒收或不宜執行沒收時，追徵其價額。

三、侯朝斌部分：
侯朝斌共同犯貪污治罪條例之有調查職務之人員違背職務收受賄
賂罪，處有期徒刑拾參年，併科罰金新臺幣柒拾萬元，罰金如易
服勞役，以新臺幣參仟元折算壹日，褫奪公權陸年；又共同犯貪
污治罪條例之有調查職務之人員對於職務上行為收受賄賂罪，處
有期徒刑玖年，併科罰金新臺幣參拾萬元，罰金如易服勞役，以
新臺幣參仟元折算壹日，褫奪公權肆年。應執行有期徒刑拾陸年
，併科罰金新臺幣玖拾萬元，罰金如易服勞役，以新臺幣參仟元
折算壹日，褫奪公權陸年。
侯朝斌之犯罪所得新臺幣壹佰捌拾捌萬元沒收之，於全部或一部
不能沒收或不宜執行沒收時，追徵其價額。　　　　
　　
四、吳翊銘部分：
吳翊銘共同犯貪污治罪條例之有調查職務之人員違背職務收受賄
賂罪，處有期徒刑拾貳年，併科罰金新臺幣肆拾萬元，罰金如易
服勞役，以新臺幣參仟元折算壹日，褫奪公權陸年；又共同犯貪
污治罪條例之有調查職務之人員對於職務上行為收受賄賂罪，處
有期徒刑捌年貳月，併科罰金新臺幣貳拾萬元，罰金如易服勞役
，以新臺幣參仟元折算壹日，褫奪公權肆年。應執行有期徒刑拾
肆年，併科罰金新臺幣伍拾伍萬元，罰金如易服勞役，以新臺幣
參仟元折算壹日，褫奪公權陸年。
吳翊銘之犯罪所得新臺幣參拾陸萬伍仟元沒收之，於全部或一部
不能沒收或不宜執行沒收時，追徵其價額。

五、紀炳場部分：
紀炳場共同犯貪污治罪條例之有調查職務之人員違背職務收受賄
賂罪，處有期徒刑拾貳年，併科罰金新臺幣肆拾萬元，罰金如易
服勞役，以新臺幣參仟元折算壹日，褫奪公權陸年；又共同犯貪
污治罪條例之有調查職務之人員對於職務上行為收受賄賂罪，處
有期徒刑捌年貳月，併科罰金新臺幣貳拾萬元，罰金如易服勞役
，以新臺幣參仟元折算壹日，褫奪公權肆年。應執行有期徒刑拾
肆年，併科罰金新臺幣伍拾伍萬元，罰金如易服勞役，以新臺幣
參仟元折算壹日，褫奪公權陸年。
紀炳場之犯罪所得新臺幣貳拾柒萬元沒收之，於全部或一部不能
沒收或不宜執行沒收時，追徵其價額。　　
　
六、陳宏洲部分：
陳宏洲共同犯貪污治罪條例之有調查職務之人員違背職務收受賄
賂罪，處有期徒刑拾年拾月，併科罰金新臺幣參拾萬元，罰金如
易服勞役，以新臺幣參仟元折算壹日，褫奪公權陸年。
陳宏洲之犯罪所得新臺幣肆萬元沒收之，於全部或一部不能沒收
或不宜執行沒收時，追徵其價額。

七、莊琦良部分：
莊琦良共同犯貪污治罪條例之有調查職務之人員違背職務收受賄
賂罪，處有期徒刑拾貳年陸月，併科罰金新臺幣肆拾伍萬元，罰
金如易服勞役，以新臺幣參仟元折算壹日，褫奪公權陸年。
莊琦良之犯罪所得新臺幣伍拾貳萬元沒收之，於一部不能沒收或
不宜執行沒收時，追徵其價額。　　
　　　
八、林崇成部分：
林崇成無罪。

九、黃榮賢部分：
黃榮賢無罪。